【裁判字號】    92,易,103
【裁判日期】    921014
【裁判案由】    詐欺
【裁判全文】
臺灣花蓮地方法院刑事判決                          九十二年度易字第一三號
    公  訴  人  臺灣花蓮地方法院檢察署檢察官
    被      告  丙○○
右列被告因詐欺案件，經檢察官提起公訴（九十二度偵字第一五三七號），本院判決
如左：
    主  文
丙○○無罪。
    理  由
一、公訴意旨略以：被告丙○○（原名邱秀聰）意圖為自己不法之所有，明知自己無
    償債能力，仍於民國八十七年六月五日，向丁○○（原名陳文道）佯稱其急需購
    買遭法院查封之房地，欲借款新臺幣（下同）一百二十五萬元，並稱待房屋轉售
    獲利後，即行歸還，丁○○不疑，即至土城郵局匯款後如數借與。詎事後屆期，
    被告避不見面，丁○○多方追償無著，始知受騙，因認被告涉犯刑法第三百三十
    九條第一項之詐欺取財罪嫌。
二、按犯罪事實應依證據認定之，無證據不得推定其犯罪事實，又不能證明被告犯罪
    者，應諭知無罪之判決，刑事訴訟法第一百五十四條、第三百零一條第一項前段
    定有明文。次按，認定犯罪事實所憑之證據，無論直接或間接證據，其為訴訟上
    之證明，須於通常一般之人均不致有所懷疑，而得確信其為真實之程度者，始得
    據為有罪之認定，倘其證明尚未達到此一程度，而有合理之懷疑存在時，事實審
    法院自無從為有罪之確信，最高法院七十六年台上字第四九八六號判例參照。而
    告訴人之告訴，係以使被告受刑事訴追為目的，是其陳述是否與事實相符，仍應
    調查其他證據以資審認，最高法院五十二年台上字第一三○○號判例可資參照。
三、本件公訴人認被告涉有右揭犯罪，係以告訴人丁○○之指訴、被告坦承向告訴人
    借款及告訴人提出郵政國內匯款執據影本、存證信函影本、支付命令影本等為其
    主要論據。訊據被告固不否認曾於上開時間向告訴人借款一百二十五萬元之事實
    ，惟堅詞否認有何詐欺取財之犯行，辯稱：我只是單純向告訴人借錢，說要去買
    法院查封的房子，等房子賣掉就還錢，並沒有告訴他要買哪裡的房子，後來我用
    乙○○的名字買了二棟房子，一棟是花蓮市○○路四十八之三號三樓 (下稱Ａ屋
    ），一棟是吉安鄉○○○街三十五之二號三樓（下稱Ｂ屋），這二棟房子都是我
    蓋的。Ａ屋是我私下向登記名義人買回來，Ｂ屋則是法院拍賣後被人標走，我再
    向房屋仲介買回來的。後來因為景氣不好，房子賣不出去，我才沒有錢還告訴人
    等語。經查，證人乙○○到庭結證稱：被告當初有邀我投資房地產，但是我因為
    身上沒有那麼多錢，所以只借他二十萬元，後來被告就買了Ａ屋及Ｂ屋，我不知
    道那二棟房子是不是法拍屋。不知道因為什麼緣故，被告不能用他的名字去買房
    子，所以借用我的名字，而我認為房子登記在我的名下對我的債權也有所保障，
    所以同意被告用我的名字購置。被告以前蓋房子，好像有欠銀行錢。後來被告先
    後用Ａ屋及Ｂ屋向銀行設定抵押共貸款二百四十萬元，我們約定貸款是被告要繳
    ，但是後來被告沒有繳，我怕被拖累，才先墊繳，而因為被告陸續有向我借錢，
    經我去年（即九十一年）與被告結算的結果，Ｂ屋就歸我，由我負責三分之二的
    貸款，Ａ屋則屬於被告所有，我有書寫一份切結書，連同Ａ屋的權狀一起交給被
    告的太太，我也有聲請印鑑證明交給被告的太太，但不知何故，被告一直沒有將
    Ａ屋過戶回去等語明確（本院卷第五十二至六十三頁），並有Ａ屋之土地、建物
    登記謄本、由被告提出之Ａ屋權狀、切結書一紙附卷可稽，是被告曾以乙○○名
    義購買Ａ屋及Ｂ屋之事實，應可認定。又告訴人於警訊時亦指述：被告說他所建
    築的房子要遭法院拍賣，急需要現金將房子買下，否則等法院拍賣掉就浪費，所
    以叫我先借一百二十五萬元給他，等幾個月後他將房子變賣再將錢還我等語（附
    於偵卷第十五頁），則告訴人借款予被告當時，即已明知被告需待房屋賣掉後始
    可清償上開借款，而房地產價格之波動非被告所能控制，則房屋是否得順利賣出
    ，於多久後方得賣出，亦未確定，被告向告訴人借貸上開款項時實未施以詐術，
    告訴人亦未因何詐術而陷於錯誤始交付金錢。被告雖以人頭即乙○○之名義購買
    上開房屋，惟其是否在考量自身之債務問題後，為避免登記於其名下，有遭其債
    權人追索，致房屋無法順利賣出之風險，故為如上之安排，而其嗣後未將房屋賣
    出，又將Ｂ屋歸乙○○所有等情，則有被告所供：係因景氣不佳，房子賣不出去
    等語，及證人乙○○所證稱：因被告陸續向伊借錢，經伊九十一年與被告結算之
    結果，Ｂ屋即歸伊所有，該部分之貸款亦由伊負擔等語之緣由，是尚不得以被告
    利用人頭購買房屋及嗣後因情事變更未將房屋售出，並將一屋讓與他人等情反向
    推論其向告訴人借款當時即有詐騙之意圖及故意。依上說明，本院審酌公訴人所
    舉之證據及卷內之訴訟資料後，仍無從獲得被告有罪之心證，不能證明犯罪，依
    法自應諭知被告無罪之判決。
據上論結，應依刑事訴訟法第第三百零一條第一項判決如主文。
本案經檢察官甲○○到庭執行職務。
中      華      民      國      九十二      年      十    月    十四    日
                                臺灣花蓮地方法院刑事庭
                                    審判長法官  黃麗生
                                          法官  陳世博
                                          法官  蘇姵文
右正本證明與原本無異。
如對本判決不服，應於送達後十日內，向本院提出上訴狀。（應抄附繕本）告訴人或
被害人如對於本判決不服者，應具備理由請求檢察官上訴，其上訴期間之計算係以檢
察官收受判決正本之日期為準。
                                          法院書記官
中      華      民      國      九十二      年      十    月    十五    日


司法院資訊處製作；財團法人民間司法改革基金會備份。
